臺灣高等法院刑事裁定
111年度毒抗字第89號
抗  告  人 
即  被  告  葉如龍




上列抗告人因違反毒品危害防制條例案件，不服臺灣臺北地方法
院中華民國110年12月29日裁定（110年度毒聲字第1081號），提
起抗告，本院裁定如下：
    主  文
抗告駁回。   
    理  由
一、原裁定意旨略以：抗告人即被告葉如龍基於施用第二級毒品
    甲基安非他命之犯意，於民國110年4月8日下午2時30分許為
    警採尿前回溯72小時內某時，在不詳地點，以不詳方式施用
    第二級毒品甲基安非他命1次，嗣為警於同日因他案持搜索
    票至新北市○○區○○路000巷00號1樓執行搜索時，發現被告亦
    在現場，經其自願同意採尿送驗後，檢驗結果呈甲基安非他
    命陽性反應，有台灣檢驗科技股份有限公司出具之濫用藥物
    檢驗報告附卷可按，爰依檢察官之聲請，裁定將被告送勒戒
    處所施以觀察、勒戒等語。
二、抗告意旨略以：為聲請暫緩執行觀察勒戒乙事，緣伊因另案
    於臺北監獄執行110年執緝庚字第710號有期徒刑10個月，並
    於111年10月14日執行完畢，伊於111年1月5日收到110年度
    毒聲第1081號，經檢察官聲請勒戒，現因疫情問題以及為避
    免車途往返浪費國家資源，請求庭上准予伊111年10月14日
    執行完畢再行接續觀勒執行云云。
三、按施用第一、二級毒品為犯罪行為，毒品危害防制條例第10
    條設有處罰規定，故施用第一、二級毒品者，本應科以刑罰
    。惟基於刑事政策，對合於一定條件之施用者，依同法第20
    、24條等規定，係採「觀察、勒戒或強制戒治」與「附命完
    成戒癮治療緩起訴處分」等雙軌治療模式。而於109年7月15
    日修正施行之毒品危害防制條例第20條第3項及第23條第2項
    ，雖僅將原條文之再犯期間由「5年」改為「3年」，惟鑑於
    將施用毒品者監禁於監獄內，僅能短期間防止其接觸毒品，
    因慣用毒品產生之「心癮」根本無法根除，並慮及毒品危害
    防制條例施行多年累積之戒毒經驗及實效，暨逐步擴充之醫
    療、戒癮機構、專業人力、社區支援系統等資源，尤以本次
    毒品危害防制條例第24條修正，擴大檢察官對施用毒品者附
    條件緩起訴處分之範圍，使其能視個案具體情形給予適當多
    元社區處遇。是本次修正後對於施用毒品者之思維，自應與
    時俱進，擺脫以往側重於「犯人」身分之處罰，著重其為「
    病患」之特質，並以「治療」疾病為出發點，重新評價前揭
    所謂「3年後再犯」之意義。因此，上述所謂「3年後再犯」
    ，只要本次再犯（不論修正施行前、後）距最近1次觀察、
    勒戒或強制戒治執行完畢釋放，已逾3年者，即該當之，不
    因其間有無犯第10條之罪經起訴、判刑或執行而受影響，應
    由檢察官循上開雙軌治療模式，為合義務之裁量處置（最高
    法院109年度台上大字第3826號裁定、109年度台上字第3826
    號刑事判決意旨參照）。
四、經查：
　  ㈠被告上開施用第二級毒品之行為，已於警詢中坦承不諱，
      且被告為警查獲時所採集尿液送驗結果，確呈甲基安非他
      命陽性反應，有台灣檢驗科技股份有限公司(濫用藥物實
      驗室-台北)於110年4月26日出具之濫用藥物檢驗報告、勘
      察採證同意書、新北市政府警察局受採集尿液檢體人姓名
      及檢體編號對照表可按，上開檢驗係以氣相/液相層析質
      譜儀分析法為確認，出現偽陽性反應之機率極低，該檢驗
      結果當為真實可信，足以佐證被告之任意性自白確與事實
      相符，是被告有施用第二級毒品之事實，至為明確。又被
      告於96年間，因施用毒品案件，經法院裁定送觀察、勒戒
      後，認有繼續施用之傾向，經法院裁定送強制戒治，於97
      年7月10日停止處分出所，並由檢察官為不起訴處分確定
      ，其後即因5年內多次再犯施用毒品案件經法院判處罪刑
      確定，而未再受有觀察勒戒、強制戒治或附命戒癮治療之
      緩起訴處分等情，有本院被告前案紀錄表可按。是本件被
      告施用第二級毒品之行為時間，距離前揭觀察、勒戒及強
      制戒治執行完畢釋放後之時間顯已逾3年，則原審依檢察
      官之聲請，據以裁定觀察、勒戒，按上規定，並無不合。
　  ㈡被告以前詞指謫原裁定不當，然毒品危害防制條例所規定
      之「觀察、勒戒」程序，係針對受處分人所為保安處分，
      目的在戒除行為人施用毒品身癮及心癮，以達教化與治療
      之目的，其立法意旨在幫助施用毒品者戒毒，性質上為一
      療程，而非懲罰，並屬強制規定，除檢察官審酌個案情形
      ，依同條例第24條第1 項為附命完成戒癮治療之緩起訴處
      分外，凡經檢察官聲請法院裁定將被告送勒戒處所觀察、
      勒戒者，法院僅得就其聲請審查被告是否有施用毒品之行
      為，以及被告是否為「初犯」或「3年後再犯」而為准駁
      之裁定，並無自由斟酌改以其他方式替代或得以其他原因
      免予執行之權，法院原則上應尊重檢察官職權之行使，僅
      就檢察官之判斷有無違背法令、事實認定有誤或其他重大
      明顯瑕疵，予以有限之低密度審查。本案被告確有上開施
      用第二級毒品犯行，且檢察官為觀察、勒戒之聲請，與上
      開規定並無不合，依前揭說明，法院即應裁定令入勒戒處
      所執行觀察、勒戒，而無自由裁量得以其他方式替代，至
      於被告所陳另案執行之情況，則與觀察勒戒應審酌判斷之
      事項無涉。
    ㈢綜上所述，被告以前詞指謫原裁定不當，並無理由，本件
      抗告應予駁回。　
據上論斷，應依刑事訴訟法第412條，裁定如主文。　
中　　華　　民　　國　　111 　年　　3 　　月　　14　　日
                  刑事第十四庭  審判長法　官  黃斯偉
                                      法　官  黎惠萍
                                      法　官  許泰誠
以上正本證明與原本無異。
不得再抗告。
                                      書記官  朱子勻
中　　華　　民　　國　　111 　年　　3 　　月　　14　　日